臺灣臺南地方法院民事判決　　九十一年度簡上字第一七號
　　上　訴　人　聯邦商業銀行股份有限公司
　　法定代理人　丙○○
　　訴訟代理人　甲○○
　　　　　　　　戊○○
　　　　　　　　丁○○
　　被　上訴人　乙○○
右當事人間請求返還信用卡消費款事件，上訴人對於中華民國九十年十月四日臺灣臺
南地方法院台南簡易庭九十年度南簡字第一一七九號第一審判決提起上訴，本院判決
如左：
    主      文
上訴駁回。
第二審訴訟費用由上訴人負擔。
    事      實
甲、上訴人方面：
一、聲明：求為判決：
(一)原判決廢棄。
(二)被上訴人應給付上訴人新台幣  (下同)三萬八千九百元，及自民國八十九年六月
    七日起按日息萬分之五點四計算之利息，暨按上開利息百分之十計算之違約金。
(三)訴訟費用由被上訴人負擔。
二、陳述：除與原判決記載相同者，茲引用之外，補稱：
(一)上訴人請求被上訴人依信用卡使用契約給付三萬八千九百元及利息、違約金。原
    審則認為「系爭消費之簽名確非被上訴人所為」且「僅簽帳單上之簽名與系爭信
    用卡之簽名相似，又難遽以認定係被上訴人將信用卡交付他人所盜刷」，「從而
    ，上訴人依據信用卡使用契約之法律關係，請求被上訴人給付三萬八千九百元，
    及自八十九年六月七日起按日息萬分之五點四計算之利息，暨按上開利息百分之
    十計算之違約金即無理由。」
(二)惟系爭消費是否為被上訴人所為，本即應由簽帳單上之簽名為斷。原審判決既認
    「簽帳單之簽名與系爭信用卡上之簽名相似」，如何又能認為「系爭消費之簽名
    非被上訴人所為」，況上訴人提出簽帳單，目的在於證明「系爭消費之簽名確為
    被上訴人所為」，而非欲證明「係被上訴人將信用卡交付他人所盜刷」，原審誤
    植待證事實，並據此為不利上訴人之判決，原審判決自難認謂合法。
(三)縱退萬步言，原審判決認為系爭簽帳消費非被上訴人所親為，復認非上訴人將信
    用卡交付他人使用，則此時自屬信用卡遭第三人占有，而應適用上訴人與被上訴
    人簽訂之信用卡使用契約第十二條約定。該條約定：「如有遺失、被竊或被盜等
    喪失卡片情事時，應以電話或傳真向乙方  (指上訴人)通報遺失」，且「甲方 (
    指被上訴人) 對於辦妥掛失停用手續之前二十四小時內，被冒用所發生之損失，
    概由乙方負責」。依該條約定，被上訴人有向上訴人通報掛失之義務，然被上訴
    人從未掛失，違背義務甚為顯然，其自應對系爭消費款自負其責。原審對本約款
    未置一詞，即斷言上訴人依據信用卡使用契約之法律關係請求給付無理由，自屬
    判決不備理由，其判決當然違背法令。
三、證據：援用第一審所提證據。
乙、被上訴人方面：
一、聲明：求為判決：駁回上訴。
二、陳述：除與原判決記載相同者，茲引用之外，補稱：
    (一)於八十九年四月二十五日在銀宮銀宮舞場ＫＴＶ簽帳使用之時間，其在任職
        之銀行上班，未曾持卡簽帳消費。
    (二)本件曾聯絡上訴人銀行，上訴人亦予結案，並通知被上訴人該消費款不用付
        款。
三、證據：援用第一審所提證據。
    理      由
一、本件上訴人起訴主張：被上訴人於八十八年六月二十九日與上訴人訂立信用卡使
    用契約，並領有卡號0000000000000000號ＶＩＳＡ信用卡（以
    下簡稱系爭信用卡），約定被上訴人得於信用卡之特約商店簽帳消費，被上訴人
    同意依上訴人寄送之消費明細月結單所定之日期及方式繳付帳款予上訴人，如未
    悉數清償，應另給付按日息萬分之五計算之利息。又被上訴人未能於約定每月繳
    款截止日前付清最低應繳金額，原告得加計按上開利息百分之十計算之違約金。
    詎被上訴人自八十八年七月十四日至八十九年五月十九日持卡期間，累計共積欠
    三萬八千九百元，該款依約應於八十九年六月六日前繳納，屢經催討，被上訴人
    均置之不理，爰訴請被上訴人應給付三萬八千九百元，及自八十九年六月七日起
    按日息萬分之五點四計算之利息，暨按上開利息百分之十計算之違約金云云。被
    上訴人則以：其向上訴人申領系爭信用卡使用之事實不爭執，惟：上訴人右述積
    欠三萬八千九百元，係屬於八十九年四月二十五日在銀宮舞場ＫＴＶ之消費，該
    時其在任職之銀行上班，非其簽帳消費。本件曾聯絡上訴人銀行查明，上訴人查
    證後予以結案，並通知被上訴人該消費款不用付等語，資為抗辯。
二、上訴人主張；被上訴人於八十八年六月二十九日與原告訂立信用卡使用契約，並
    領有系爭信用卡，約定被上訴人得於信用卡之特約商店簽帳消費，被上訴人同意
    依上訴人寄送之消費明細月結單所定之日期及方式繳付帳款予上訴人，如未悉數
    清償，應另給付按日息萬分之五計算之利息。又被上訴人未能於約定每月繳款截
    止日前付清最低應繳金額，原告得加計按上開利息百分之十計算之違約金等情。
    業據原告陳明在卷，並提出信用卡申請書、約定條款、信用卡客帳單資料查詢單
    、簽帳單、歷史帳單為證。且為被上訴人所不爭執，應可認此部分為真實。上訴
    人復主張：被上訴人於八十九年四月二十五日在銀宮舞場ＫＴＶ內刷卡簽帳消費
    ，尚有三萬八千九百元本金未清償之事實，並提出信用卡帳單資料查詢單為證，
    然為被上訴人所否認，並辯稱該時在任職之銀行上班，非其簽帳消費，本件曾聯
    絡上訴人銀行查明結案，並通知被上訴人該消費款不用付等語，經查：
    (一)按當事人主張有利於己之事實者，就其事實有舉證之責任，民事訴訟法第二
        百七十七條定有明文。又請求履行債務之訴，除被告自認原告所主張債權發
        生原因之事實外，應先由原告就其主張此項事實，負舉證之責任，必須證明
        其為真實後，被告於其抗辯事實，始應負證明之責任，此為舉證責任分擔之
        原則，最高法院四十三年度台上字第三七七號著有判例可稽。被上訴人辯稱
        於八十九年四月二十五日在銀宮舞場ＫＴＶ內刷卡簽帳消費時，其在任職銀
        行上班，業據被上訴人提出上下班紀錄一份，且為上訴人所不爭執，並稱筆
        跡不是與被上訴人很像等詞。則前開消費三萬八千九百元之時間，被上訴人
        既在所任職銀行上班，自無分身前往銀宮舞場ＫＴＶ消費，被上訴人所辯該
        消費非其簽名可認為真正。又上訴人雖主張被上訴人可能將信用卡交付他人
        使用，但陳稱無法證明，就有利事實未能舉證以實其說。況本件被上訴未曾
        為前開三萬八千九百元之刷卡簽帳消費，分別以台南郵局第三四三一號、第
        三九八七號存證信函通知被上訴人查明，有該存證信函二紙可參。被上訴人
        風險管理組經調查後，亦於九十年三月六日以：「因信用卡發生不明消費所
        產生之爭議款項，本行信用卡中心風險管制組已調查終結，且該爭議結果為
        轉損失。若造成您這段期間內使用信用卡之不便，本行信用卡中心致上十二
        萬分之歉意，更感謝您的耐心等候與配合。如有任何疑問與指教，煩請聯絡
        本行信用卡中心客戶服務中心。」將本件不明之消費款項予以結案通知被上
        訴人，亦有被上訴人提出之上訴人銀行風險管理組出具之結案通知書一紙可
        佐。則被上訴人發現本件消費款非其本人使用系爭信用卡簽帳消費後，既已
        立即以存證信函要求上訴人查明，上訴人調查結果亦以該款項係信用卡發生
        不明消費所產生，則依舉證責任分配原則，上訴人自應就本件非被上訴人親
        自簽名消費而交付信用卡予他人冒用被上訴人簽名消費之積極事實負舉證之
        責。上訴人既未能舉證證明其所提之消費簽帳單確係被上訴人交付他人簽名
        消費，則上訴人主張被上訴人於八十九年四月二十五日在銀宮舞場ＫＴＶ特
        約商店內消費，尚有三萬八千九百元本金未清償云云，即無可採。
    (二)上訴人又主張：原審判決既認「簽帳單之簽名與系爭信用卡上之簽名相似」
        ，如何又能認為「系爭消費之簽名非被上訴人所為」，況上訴人提出簽帳單
        ，目的在於證明「系爭消費之簽名確為被上訴人所為」，而非欲證明「係被
        上訴人將信用卡交付他人所盜刷」，原審誤植待證事實，並據此為不利上訴
        人之判決，原審判決自難謂合法；又原審判決認為系爭簽帳消費非被上訴人
        所親為，復認非上訴人將信用卡交付他人使用，則此時自屬信用卡遭第三人
        占有，而應適用上訴人與被上訴人簽訂之信用卡使用契約第十二條約定。該
        條約定：「如有遺失、被竊或被盜等喪失卡片情事時，應以電話或傳真向乙
        方 (指上訴人)通報遺失」，且「甲方 (指被上訴人)對於辦妥掛失停用手續
        之前二十四小時內，被冒用所發生之損失，概由乙方負責」。依該條約定，
        被上訴人有向上訴人通報掛失之義務，然被上訴人從未掛失，違背義務甚為
        顯然，其自應對系爭消費款自負其責。原審對本約款未置一詞，即斷言上訴
        人依據信用卡使用契約之法律關係請求給付無理由，自屬判決不備理由，其
        判決當然違背法令。惟查：原審判決係以：系爭簽名之真正為被上訴人所否
        認。而上訴人亦稱筆跡毋庸送鑑定，因筆跡看起來也不是很像等語，足認系
        爭消費之簽名確非被上訴人所為。再查：上訴人主張被上訴人將系爭信用卡
        交付他人消費，亦為被上訴人否認，而上訴人對此復未能舉證以實其說，又
        僅憑簽帳單上之簽名與系爭信用卡上之簽名相似，尚難遽以認定係被上訴人
        將信用卡交付他人所盜刷為之認定。上訴意旨以原審判決書有「簽帳單之簽
        名與系爭信用卡上之簽名相似」用詞，斷章取義，認原判決違法，即屬無據
        。又被上訴人自始即無抗辯其所領有之信用卡有遺失之情形，且上訴人於原
        審亦認被上訴人信用卡沒有遺失，上訴理由竟持被上訴人申領信用卡遺失，
        原審未審究兩造簽訂之信用卡使用契約第十二條之約定，任意指摘，認原審
        判決不備理由，為當然違背法令，亦屬無據。
三、綜上所述，本件上訴人主張被上訴人於八十九年四月二十五日在銀宮舞場ＫＴＶ
    特約商店內消費三萬八千九百元，並未舉證以實其說，已如前述。從而，上訴人
    依據信用卡使用契約之法律關係，請求被上訴人給付上揭款項及利息、違約金，
    為無理由，不應准許。原審為上訴人敗訴之判決，並無不合。上訴意旨指摘原判
    決不當，求予廢棄改判，為無理由，應予駁回。
四、據上論結，本件上訴為無理由，依民事訴訟法第四百三十六條之一第三項、第四
    百四十九條第一項、第七十八條，判決如主文。
中　　　華　　　民　　　國　　九十一　　年　　　五　　　月　　二  　　日
                                    臺灣臺南地方法院民事第一庭
~B審判長法官
~B　　　法官
~B　　　法官
右正本證明與原本無異
不得上訴。
中　　　華　　　民　　　國　　九十一　　年　　　五　　　月　　二  　　日
~B　　　法院書記官　陳金堂
